# 新租赁准则的应用

提问人：sisiminglei 时间：2021-08-08 08:05:07
陈版 在应用新租赁准则过程中遇到两个棘手的情况 特向您请教下
（ 1 ）公司租赁了一块土地，租赁期 2010 年 1 月 1 日-2022年 12 月 31 日，共 13 年，租金第一年 200 万，以后每年5%递增，根据合同条款，租赁合同到期时公司在同等条件下具有租赁优先权；公司之后在土地上建造了办公楼，对外进行出租，租赁期是从 2013 年 1 月 1 日-2032年 12 月 31 日，共 20年，租金第一年是 600 万，以后每年3%递增。请问陈版：
①在承租时，根据公司签订的出租合同，公司租赁的土地至少会续租至 2032 年，租赁期可以确定为 23 年，是吗？
②在进行转租赁处理时，办公楼公允价值按照当地公开市场办公室销售价格确定，土地使用权资产公允价值可以按照当地土地招拍挂价格确定吗？
在不能通过公开市场确定的情况下，是否可以根据使用权资产账面价值确定为公允价值？
（ 2 ）公司自有一幢办公楼共 6 层，位于一线城市，其中一层 10 年前左右处置了，因需整体出租给客户，又将此层租赁回来，分别签订了一层的承租合同和一幢办公楼的对外出租合同，年限分别 20 年，因出租年限占尚可使用年限比例超过75%判断为融资租赁。因地段位置非常好，办公楼市价一直在涨，请问陈版①由于该办公楼购买时间很长，一直计提折旧，账面价值不大，所处地段市价一直在涨，市值很高，已经是账面价值 20 倍，出租的办公楼公允价值很大，未担保余值是否可以按照当前市值确认？如办公楼公允价值很大，未担保余值小，未来租赁收款额和未担保余值之和小于公允价值，会导致实际报酬率为负数。②使用权资产公允价值根据周围同类办公楼销售价格确定，其他楼层公允价值也很大，需确认的资产处置收益很大，合理吗？③该项出租业务仅凭出租年限确认为融资租赁合理吗？

回答人：chenyiwei
1 、为何在土地租约只到 2022 年的情况下，办公楼出租的租约可以到 2032 年？公司如何确信土地租约还可以延续至少 10 年？另外该办公楼的折旧年限是多少年？办公楼折旧年限的确定有何依据？
另外需注意：由于办公楼建造在租入的土地上，本企业无产权，所以只能确认为长期待摊费用，不能确认为投资性房地产。该办公楼的出租不属于转租赁，而是应当依据租赁资产（长期待摊费用+土地的使用权资产）来判断租赁的性质（其中土地租赁形成的使用权资产应在合理确定租赁期的基础上确定其价值）。
2 、租入土地的使用权资产的公允价值，可以根据近期周边土地招拍挂价格折算为每年租金，依据租赁期内租金折现法确定其公允价值。
3 、未担保余值是 20 年后收回资产的届时公允价值折现到当前租赁开始日的金额。因此以当前市价作为未担保余值可能并不合适。而且还存在后续土地使用权到期时续期的不确定性问题，因此未担保余值很难估计。基于谨慎考虑，建议暂按零值计算。如果整体出租的 20 年租金的折现值已经大于【土地使用权账面值+其他楼层账面价值+一层回租的使用权资产成本】，则仍可以作为融资租赁，差额确认为资产处置损益。